【裁判字號】    98,抗,1785
【裁判日期】    981217
【裁判案由】    死亡宣告
【裁判全文】
臺灣高等法院民事裁定                  98年度抗字第1785號
抗  告  人  臺灣臺北地方法院檢察署檢察官
上列抗告人因與相對人甲○○間之死亡宣告事件，對於中華民國
98年9月30日臺灣臺北地方法院98年度亡字第102號裁定，提起抗
告，本院裁定如下：
    主  文
抗告駁回。
抗告費用由抗告人負擔。
    理  由
一、本件聲請及抗告意旨略以：本件相對人（即失蹤人）甲○○
    前經伊向原法院聲請於民國（下同）96年10月31日以96年度
    家催字第567號裁定，准對失蹤人為宣告死亡之公示催告 （
    下稱系爭公示催告裁定），伊亦將該公示催告裁定登載於太
    平洋日報新聞紙，自前揭登報翌日迄今18個月，無人就失蹤
    人現尚生存或知其生死之事實陳報法院，乃依法聲請就失蹤
    人為宣告死亡之判決，於法核無不合。況本件死亡宣告之對
    象依卷證資料，自始均為「甲○○」，雖系爭公示催告裁定
    所載相對人為「林紀雷」，惟其顯係文字之誤載，係屬原法
    院得裁定更正之問題。詎原法院仍認該公示催告裁定之對象
    為失蹤人「林紀雷」，與本件死亡宣告之失縱人「甲○○」
    ，非同一人，乃裁定駁回伊之聲請，顯有事實認定之錯誤，
    爰請求廢棄原裁定等語。
二、按失蹤人失蹤滿7 年後，法院得因利害關係人或檢察官之聲
    請，為死亡之宣告。失蹤人為80歲以上者，得於失蹤滿3 年
    後，為死亡之宣告。民法第8條第1、2 項定有明文。又法院
    於受聲請後，須踐行公示催告程序，預定6 個月以上期間，
    使失縱人或知其生死者，向法院陳報，如期滿無人陳報而無
    從認定其生存時，法院始得以判決宣告死亡。民事訴訟法第
    628條、第629條、第633條亦有明文。
三、查原裁定係以：系爭公示催告裁定之對象為失蹤人「林紀雷
    」（男、民國前15年7月22日生、身分證統一編號：Ｚ000000
    000），與本件死亡宣告之失縱人「甲○○」（ 男、民國○○
    年○月○○日生、身分證統一編號：Ｚ000000000） ，並非同一
    人，業據該院調閱前開卷證查明屬實，失蹤人甲○○既未經
    公示催告程序，抗告人聲請宣告甲○○死亡，於法不合，乃
    駁回其聲請，經核於法並無不合。
四、雖抗告人主張：本件死亡宣告之對象依卷證資料，自始均為
    「甲○○」，該公示催告裁定所載相對人「林紀雷」，顯係
    誤載，係屬原法院得裁定更正之問題等語。惟死亡宣告之公
    示催告程序旨在催告失蹤人陳報生存，或知悉失蹤人生死之
    人陳報其所知，以保護失蹤人及利害關係人之利益，設法院
    於為宣告死亡判決前，所行公示催告之程序未為公告，與未
    為公示催告無異；或雖為公告，而未依法定方式為之，亦難
    收公示催告預期之效果，均不生公示催告之效力。況宣告死
    亡之判決一經宣示，即生形式上及實質上之確定力，影響失
    蹤人及利害關係人之利益甚鉅，故宣告死亡程序之公示催告
    之內容必須記載正確，始能生公示催告之效果。系爭公示催
    告裁定之相對人既載為「林紀雷」而非「甲○○」，抗告人
    據此裁定內容刊載於太平洋日報，此亦經本院調系爭公示催
    告卷查明屬實，則其所為之公告，自難使「甲○○」或知悉
    「甲○○」生死之人陳報法院，亦難認係屬「甲○○」所踐
    行之公示催告程序，茲「甲○○」既未經公示催告程序，抗
    告人聲請宣告甲○○死亡，於法究有未合，原裁定駁回抗告
    人之聲請，並無不當。抗告意旨指摘原裁定不當，求予廢棄
    ，非有理由。至系爭公示催告裁定所載相對人「林紀雷」，
    縱係「甲○○」之誤載，亦屬原法院裁定更正後，抗告人重
    新踐行宣告甲○○死亡之公示催告程序之問題，非本件抗告
    程序所得審究，併此敘明。
五、據上論結，本件抗告為無理由，爰裁定如主文。
中    華    民    國    98    年    12    月    17    日
                    民事第三庭
                        審判長法  官  林敬修
                              法  官  張靜女
                              法  官  吳青蓉
正本係照原本作成。
本裁定除以適用法規顯有錯誤為理由外，不得再抗告。如提起再
抗告，應於收受後10日內委任律師為代理人向本院提出再抗告狀
。並繳納再抗告費新台幣１千元。
中    華    民    國    98    年    12    月    18    日
                             書記官   吳碧玲

司法院資訊處製作；財團法人民間司法改革基金會備份。
